【裁判字號】    99,聲,335
【裁判日期】    990921
【裁判案由】    返還擔保金
【裁判全文】
臺灣嘉義地方法院民事裁定  99年度聲字第335號
聲  請  人  甲○○
相  對  人  丙○○(即陳劉之.
            乙○○(即陳劉之.
上列聲請人聲請返還擔保金事件，本院裁定如下：
    主  文
本院九十年度存字第八八七號提存事件聲請人所提存之擔保金新
臺幣壹拾柒萬伍仟元，准予返還。
聲請程序費用由相對人連帶負擔。
    理  由
一、按訴訟終結後，供擔保人證明已定20日以上之期間，催告受
    擔保利益人行使權利而未行使者，或法院依供擔保人之聲請
    ，通知受擔保利益人於一定期間內行使權利並向法院為行使
    權利之證明而未證明者，法院應依供擔保人之聲請，以裁定
    命返還其提存物或保證書，民事訴訟法第104條第1項第3款
    定有明文，依同法第106條之規定，於其他依法令供訴訟上
    之擔保者，亦準用之。其中所謂訴訟終結，在因假扣押或假
    處分所供擔保之場合，因該擔保係為保障受擔保利益人因該
    假扣押或假處分所受損害而設，倘執行法院已依假扣押或假
    處分裁定為假扣押或假處分之執行，則在供擔保人撤回假扣
    押或假處分之執行前，受擔保利益人所受損害仍可能繼續發
    生，損害額既尚未確定，自難強令其行使權利，必待供擔保
    人已撤回假扣押或假處分之執行，始得謂為訴訟終結（最高
    法院87年臺抗字第234號裁定意旨可資參照）。
二、聲請意旨略以：聲請人與債務人陳劉間假扣押事件，聲請
    人前依鈞院90年度裁全字第1527號民事裁定，提供如主文第
    1項所示之擔保金，以鈞院90年度存字第887號提存事件提存
    後，聲請就債務人之財產為假扣押執行（90年度執全字第80
    8號）在案。嗣債務人陳劉於民國96年8月2日死亡，其繼
    承人中之陳錦雲、陳金絨、陳金英、陳錦鳳、陳信義、陳春
    成已於法定期間聲明拋棄繼承，陳春成則聲明限定繼承，故
    債務人陳劉之繼承人計有聲請人及相對人共3人，因聲請
    人為本件聲請，債務人之相關權利義務由相對人承受，又因
    聲請人撤回上開假扣押之執行，並聲請撤銷假扣押裁定，且
    已定20日以上期間催告相對人行使權利，迄今逾期仍未行使
    ，爰依法聲請返還上開提存擔保金等語，並提出戶籍謄本及
    印鑑證明、本院90年度存字第887號提存書、拋棄繼承查詢
    函文、96年度繼字第973號限定繼承案卷、本院提存所函文
    、99年度聲字第221號裁定、99年度全聲字第67號裁定、本
    院民事執行處塗銷查封登記函文、存證信函及回執等影本為
    證。
三、聲請人上揭主張，經依職權調閱本院90年度裁全字第1527號
    、90年度執全字第808號假扣押保全程序暨執行案卷、99年
    度全聲字第67號撤銷假扣押案卷、90年度存字第887號擔保
    提存案卷、96年度繼字第973號限定繼承案卷等核閱屬實，
    符合民事訴訟法第104條第1項第3款所定之「訴訟終結」情
    形。又聲請人定20日以上期間催告相對人行使權利迄未行使
    等情，亦有存證信函及回執、本院民事紀錄科查詢表3份附
    卷可證，揆諸首揭規定及說明，聲請人之聲請即有理由，應
    予准許。
四、依民事訴訟法第95條、第85條第2項，裁定如主文。
中    華    民    國    99    年    9     月    21    日
                  民事第三庭  法  官  陳端宜
上為正本係照原本作成。
如對本裁定抗告須於裁定送達後10日內向本院提出抗告狀。
中    華    民    國    99    年    9     月    21    日
                              書記官  馬嘉蓮

司法院資訊處製作；財團法人民間司法改革基金會備份。
